【裁判字號】    92,交聲,58
【裁判日期】    920709
【裁判案由】    違反道路交通管理處罰條例聲明異議
【裁判全文】
臺灣基隆地方法院交通事件裁定                      九十二年度交聲字第五八號
    移 送機 關  交通部公路總局台北區監理所基隆監理站
    異  議  人  甲○○
    即受處分人
右列受處分人因違反道路交通管理處罰條例案件，對於交通部公路局台北區監理所基
隆監理站九十二年三月二十八日所為之處分（原處分案號：基監字第裁四二─Ｚ00
000000號），聲明異議，本院裁定如左：
    主  文
異議駁回。
    理  由
一、按「受處分人，不服第八條主管機關所為之處罰，得於接到裁決書之翌日起二十
    日內，向管轄地方法院聲明異議」、「聲明異議，應以司法狀紙，敘述異議之理
    由，提出於原處分機關為之。原處分機關應於接受異議書狀後五日內，將該案卷
    宗及有關證物，送交該管地方法院或其分院交通法庭」，道路交通安全處罰條例
    第八十七條第一項、道路交通案件處理辦法第十三條分別定有明文。經查本件交
    通部公路局臺北區監理所基隆監理站（下稱「原處分機關」）基監字第裁四二─
    Ｚ00000000號違反道路交通管理事件裁決書（下稱「裁決書」）裁決日
    期為九十二年三月二十八日，有前揭裁決書一件附卷可稽，聲明異議人於同日具
    狀向原處分機關聲明異議，有聲明異議人之聲明異議狀一紙及聲明異議狀上原處
    分機關收文章一枚附卷可稽，揆諸上開說明，應認符合法定程式及未逾異議期間
    ，合先敘明。
二、次按汽車行駛於高速公路或設站管制之道路，而不遵管制之規定者，處新臺幣（
    下同）三千元以上六千元以下罰鍰；又汽車駕駛人，有第三十三條、第三十八條
    第一項、第四十條第一項、第四十五條、第四十七條第一款至第四款、第四十八
    條、第四十九條或第六十條第一項、第二項第一款至第三款情形之一者，各記違
    規點數一點，道路交通管理處罰條例第三十三條第一項、第六十三條第一項定有
    明文。另按「交通法庭認為聲明異議無理由者，應以裁定駁回」，道路交通案件
    處理辦法第十九條定有明文。
三、原處分意旨略以：受處分人即異議人甲○○於民國（下同）九十二年一月二十一
    日凌晨二時二十五分許，駕駛車牌號碼ＩＨ─八七八一號自用小客車，在國道一
    號公路高架北向二十五點六公里，限速一百公里處，以時速一百三十一公里超速
    三十一公里行駛，經內政部警政署國道公路警察局第一警察隊汐止分隊警員舉發
    ，依道路交通管理處罰條例第三十三條第一項、第六十三條第一項之規定裁決罰
    鍰新台幣三千元，並違規記點數一點。
四、異議意旨略以：異議人即受處分人甲○○所有車牌號碼ＩＨ─八七八一號自小客
    車，車齡已近十年，排氣量為一三九二ＣＣ，駕駛該車時速要達到一百三十公里
    以上，實屬不易，且異議人於舉發時間遭警攔停，即立即靠邊停車，如當時異議
    人車速甚快，不可能在警員攔停時馬上停車，而異議人又無開快車之習慣，對於
    警員之測速結果有質疑云云。
五、按交通警員掣單舉發違反道路交通管理處罰條例所列之違規事實，本質上為行政
    處分，係公務員基於職務上權力，依法就特定之具體事件所為具公法上效果之單
    方行政行為，基於公務員為公法上行為具有公信力之原則，該行政處分當可被推
    定為有效。蓋行政處分不受其瑕疵所影響，先認定其具有效力，再進行事後審查
    ，應係基於交易安全與法律安定性之考量，不欲任何機關或人民可無視此一國家
    行為之存在，充其量僅係「有效推定」。反之，若僅憑道路交通管理處罰條例第
    八十九條明文規定法院受理有關交通事件，準用刑事訴訟法之規定，認定前揭推
    定員警掣單舉發交通違規之行政行為合法、真正之說法，係推定受處分人（相當
    刑事訴訟程序中之被告）確有交通違規事實（有罪推定），而要求受處分人自證
    並無違規事實（自證無罪），而認有違刑事訴訟「無罪推定」原則，本院認亦係
    對於屬行政秩序罰之交通違規舉發處分之本質有所誤解。按交通違規之舉發可分
    為「當場舉發」及「逕行舉發」，由於逕行舉發之受處分人並無當場向舉發員警
    辯駁、陳述意見之機會，故現行法制就逕行舉發之條件多所設限（例如闖紅燈或
    平交道、以科學儀器取得違規證據資料，足資認定其違規事實者），此觀違反道
    路交通管理事件統一裁罰標準及處理細則第二十三條之規定自明。至於當場舉發
    交通違規事件，鑑於交通違規事實往往驟然而現、稍縱即逝，若硬性要求舉發員
    警不分違規情節，一律必須預留證據，俾便事後提出供法院審查，除有現實技術
    可行性之困難，勢將大幅提高交通管理之行政成本，並嚴重削弱道路交通管理之
    行政效能，此絕非立法者制定道路交通管理法規之本意。且舉發交通違規行為之
    處分亦屬行政行為，除應遵循公正、公開與民主之程序，確保依法行政之原則，
    以保障人民權益，如何同步提高行政效能，亦應一併兼顧（行政程序法第一條規
    定參照），此亦係現行法制就若干類型之行政處分明文規定可免記明理由，或毋
    需給予當事人陳述意見機會等規定之所由設（行政程序法第九十七條、第一百零
    三條規定參照）。而所謂「準用」與「適用」有別，適用係完全依其規定而適用
    之謂，準用則衹就某事項所定之法規，於性質不相牴觸之範圍內，適用於其他事
    項之謂，即準用有其必然之限度（最高法院四十一年臺非字第四七號判例意旨參
    照），是以刑事訴訟法就犯罪證據有關之規定中，與屬行政秩序罰之交通違規裁
    罰本旨不合之部分，固不在準用之列，惟若受處分人遭受舉發之交通違規事實，
    僅有舉發違反道路交通管理事件通知單及裁決書等書面資料可參，且上載情節顯
    有違背論理法則、經驗法則，乃至與認定事實不符（刑事訴訟法第一百五十五條
    第二項參照）等情，自無法遽為推認受處分人確有交通違規之事實；反之，若舉
    發員警到庭結證違規情節屬實，且提出支持舉發違規可憑信性之相關佐證，又查
    無設詞攀誣或舉發錯誤之事證，自堪據以認定違規情節應屬事實。
六、經查，異議人甲○○於九十二年一月二十一日凌晨二時二十五分許，駕駛車牌號
    碼ＩＨ─八七八一號自小客車，在國道一號公路高架北向二十五點六公里，限速
    一百公里處，以時速一百三十一公里超速三十一公里行駛等情，業據證人即現場
    舉發警員王又哲於本院審理時證述明確（詳本院九十二年四月二十九日訊問筆錄
    ），並有內政部警政署國道公路警察局第一警察隊九十二年三月十八日公警國一
    交訴字第０九二００００八四二號函在卷可參，且異議人亦自承於舉發當時有看
    到雷射測速槍測得之車速為一百三十一公里等情（詳本院九十二年四月二十九日
    訊問筆錄），顯然異議人駕駛車輛行經該路段時，經雷達測速器攝得其車速一百
    三十一公里，而執勤員警皆經使用雷達速器專業訓練且使用之儀器均經經濟部中
    央標準檢驗局檢定合格，有上開函文在卷可憑，堪信測得數值應屬正確無誤，顯
    然原處分機關認定受處分人駕車行駛高速公路而違背最低限速規定一節並無違誤
    。而證人王又哲係依法執行違規舉發之公務，與異議人原不認識更無嫌隙，實無
    構陷之動機，其證言並非不可採信。原處分機關依前揭規定處以罰鍰新台幣三千
    元，並記違規點數一點，核無違誤或不當，本件異議為無理由，應予駁回。
據上論斷，應依道路交通案件處理辦法第十九條，裁定如主文。
中      華      民      國     九十二    年      七     月      九      日
                                      臺灣基隆地方法院交通法庭
                                          法  官    齊      潔
右正本證明與原本無異。
對於本件裁定如有不服，應於收受送達後五日內，向本院提出抗告書狀，敘述抗告之
理由，抗告於臺灣高等法院。
                                          書記官    莊  國  南
中      華      民      國     九十二    年      七     月     十一     日


司法院資訊處製作；財團法人民間司法改革基金會備份。
